臺灣高雄地方法院刑事判決　　　　　　　　　　　　　　九十二年度訴字第三九號
　　公　訴　人　臺灣高雄地方法院檢察署檢察官
　　被　　　告　丙○○
　　　　　　　　乙○○
右列被告等因搶奪等案件，經檢察官提起公訴（九十一年度偵字第二○九四四、一九
五二二號），本院判決如左：
    主  文
丙○○共同連續意圖為自己不法之所有，而搶奪他人之動產，處有期徒刑壹年肆月。
乙○○部分公訴不受理。
    事  實
一、丙○○前於民國八十三年間，因違反肅清煙毒條例、麻醉藥品管制條例案件，經
    臺灣台中地方法院分別判處有期徒刑三年三月、四月，應執行有期徒刑三年六月
    確定，於八十五年六月二十五日假釋，復於八十五年間因違反肅清煙毒條例案件
    ，經臺灣高等法院高雄分院判處有期徒刑三年八月確定，經撤銷假釋，接續執行
    ，復於八十九年十一月二十八日假釋，仍不知悔改，於假釋期間內之九十一年九
    月二日凌晨二時五十分許，與乙○○騎乘不詳車牌號碼之機車至位於高雄縣橋頭
    鄉○○路與成功路口「蜜鄰超商」，見至該超商購物之丁○○僅單身一人，認有
    機可趁，竟提議搶奪，而與乙○○基於共同意圖為自己不法所有之概括犯意聯絡
    ，由丙○○先行發動渠等所騎乘之機車在旁等待，乙○○則於丁○○購物完畢走
    出商店時，假意問路，趁丁○○不備，出手搶奪丁○○配掛於胸前之金項鍊，然
    因丁○○大聲呼救、掙扎，而未得逞，乙○○迅即乘坐丙○○所駕騎之機車加速
    逃逸，嗣於同日凌晨三十分，在高雄縣橋頭鄉○○路合作巷與公園路口，經警發
    現追緝後逮捕丙○○，乙○○則趁隙逃逸，丙○○嗣於同日十八時三十分經臺灣
    高雄地方法院檢察署檢察官諭知交保。詎乙○○與丙○○竟不知警惕，復承前之
    犯意聯絡，於翌日（即九十一年九月三日）二十時二十分許，由丙○○帶同乙○○前往高雄縣橋頭鄉○○村○○路四號己○○所開設之神壇，並向乙○○提議搶
    奪神壇內神像上之金牌，自己則在外等待接應，乙○○遂於同日時四十分許，折
    返該神壇，假借要參拜而請看守神壇之己○○幫忙點香，趁己○○忙於點香不及
    防備之際，迅即搶奪神像上之金牌五面，得手後由丙○○騎乘不詳車牌號碼之機
    車接應逃逸，搶得之金牌乙○○分得一面，丙○○則分得四面，乙○○並另委請
    知情之戊○○將其所分得金牌一面持至高雄縣橋頭鄉○○路四十二號金明興銀樓
    變賣（戊○○所涉贓物犯行，業經本院以九十二簡字第五二九三號審結），嗣後
    經警循線查獲。
二、案經高雄縣警察局岡山分局報請臺灣高雄地方法院檢察署檢察官偵查起訴。
    理  由
甲、有罪部分（即被告丙○○部分）：
一、訊據被告丙○○矢口否認有搶奪犯行，辯稱：「我與乙○○至蜜鄰超商，乙○○
    叫我等一下，後來聽到有人喊救命，乙○○就跳上機車，控制車把加速逃逸，我
    並不知道乙○○會去搶丁○○。又隔日被告乙○○騎機車載我去拜拜，乙○○叫
    我在外面等，後來乙○○跑出來跳上機車後座，把車騎走，我不知道搶奪金牌之
    事，我當時身體不舒服，乙○○是因我檢舉他搶奪，懷恨在心才誣指我。」等語
    。惟查：
  (一)右述乙○○與丙○○共同搶奪之事實，業據被告乙○○於偵查、及本院九十二年
    二月二十四日審理期日中供述；「當時是丙○○毒癮發作，提議要搶丁○○的項
    鍊，我下手搶，但丁○○掙扎大喊，沒搶成功，丙○○就載我離開。丙○○帶我
    到己○○家，我們二人就商量搶他家中神明金牌，後來我進去搶，丙○○騎機車
    在己○○家外巷口馬路上等候接應我，搶得之金牌，我分一塊，其餘給丙○○，
    二件都是丙○○提議的。」等語明確（九十一年度偵字第一九五二二號卷二一、
    二七、三二頁、本院卷八七、二七三頁），核與被害人丁○○所指述被告二人搶
    奪之情節（警卷三頁、九十一年度偵字第一九五二二號卷二十頁），及證人己○○證稱：「丙○○在九十一年九月三日二十時三十分，帶乙○○到我家神壇拜拜
    ，但乙○○只有站在門口看，丙○○拜拜後就和乙○○離開，當時金牌還在，經
    過十分鐘，乙○○一個人進入我家神壇，說要燒香，又說香點不著要我看看，我
    就過去點香時，待我把香點好要轉身交給他時，他就拖下神像，搶走神像上的金
    牌，共五塊金牌，我立刻追出去，看到乙○○騎乘機車逃走」等語（見警卷七頁
    、偵卷十八頁、本院卷八六頁、二六一頁）相符，並有贓物認領保管收據、照片
    三張、及金明興銀樓典當登記簿在卷可證。
  (二)被告丙○○雖辯稱不知悉乙○○有搶奪丁○○之行為等語，惟被告丙○○係先發
    動機車，於乙○○搶奪丁○○未遂後，復搭載乙○○加速離去，業經被害人丁○○指述詳盡。參以該事發時間為夜深人靜之時，被害人丁○○大喊聲音應不難聽
    聞，被告丙○○自無未能聽聞之理，是其與被告乙○○有犯意聯絡、行為分擔甚
    明，其辯稱不知被告乙○○搶奪丁○○一事，顯非可採。被告乙○○嗣於本院九
    十三年三月十二日審理期日中改稱被告丙○○不知悉搶奪被害人丁○○之事，亦
    係迴護被告丙○○之詞，不足採信。
  (三)被告丙○○另辯稱：「九月三日是被告乙○○騎機車載我去拜拜，後來乙○○進
    去搶奪己○○設於高雄縣橋頭鄉○○村○○路四神壇內神像上之金牌，我在外面
    等，乙○○跑出來跳上機車後座，把車騎走，我不知悉搶奪金牌之事。」等語，
    惟其於警詢中先辯稱：「九月三日我是一個人騎腳踏車去己○○家拜拜，拜拜完
    出來後，在南溝路遇見乙○○，乙○○說等一下到站前街十六號找我，約一小時
    後乙○○來找我，不知悉乙○○離去後做何事」等語，後辯稱：「九月三日晚上
    吃完晚飯後，乙○○和我一起去上香，乙○○在門口等，沒有進去，後來我就回
    家，乙○○沒有和我一起走。」，「我騎腳踏車去拜拜，沒有騎機車接應乙○○
    。」等語（分見本院卷一一七、二一八頁），其辯詞顯然前後不一，且被告乙○○從未到過己○○所開設之神壇，係由被告丙○○先行帶同前往，有證人己○○
    於警詢、偵查及本院九十二年二月二十四日審理期日證述甚明，加以被告丙○○
    於被告乙○○折返神壇時在外等待，見被告乙○○倉皇逃跑，證人己○○從後追
    出之情形，仍與被告乙○○一同騎乘機車逃逸等情，堪認被告丙○○就被告乙○○搶奪金牌之事有所知悉，並為行為分擔無疑。至證人己○○雖於九十三年三月
    十二日本院審理期日證稱不確定丙○○是否有先來餐拜，然斯時距案發時間已約
    一年六月，證人己○○之記憶難免因時間久遠，而有所模糊，是尚難以此為有利
    被告丙○○之認定。
  (四)至被告丙○○於本件案發期間，身體雖有右下肢酸麻併右上肢酸麻等不適症狀，
    有橋頭社區醫院診斷證明書一份在卷可考（九十一年度偵字第一九五二二號卷三
    三頁），然上述不適症狀顯無礙被告丙○○騎乘機車之能力，此由前述被害人丁○○明確證述係被告丙○○騎機車後載被告乙○○逃逸一情，即可得知。又被告
    乙○○亦明確供述：伊並不知悉被告丙○○有向警方告知伊涉犯搶奪案件，伊沒
    有因被警方查獲而懷恨被告丙○○等語（本院卷二七三頁），參以證人張明證警
    員證述：「丙○○並非向我報案，是因為楠梓地區發生侵入住宅竊盜案，我們早
    已鎖定是乙○○一夥人，但一直無法傳訊乙○○到案，後來得知乙○○、丙○○
    涉嫌搶奪被岡山分局查獲，諭令交保在外，所以我們才找丙○○，希望她能配合
    我們追緝乙○○，丙○○才配合我們緝捕乙○○，丙○○並非找我們報案，是我
    們透過管道，希望她出面，她才找我們。一開始她沒有具體指出乙○○涉及哪幾
    件案件，是我們逮捕乙○○後，她才具體說出一、二件。我們在逮捕乙○○時，
    並未告知乙○○有關丙○○供出他的事。」等語相符，是被告丙○○辯稱伊身體
    不適，無法騎車，且被告乙○○是因伊供出搶奪遭警逮捕，因而記恨在心特意誣
    陷等語，均不足採。
  (五)綜上所述，被告丙○○所辯，顯為卸責之詞不足採信。本件事證明確，被告丙○○犯行堪以認定。
二、核被告丙○○搶奪被害人丁○○部分，所為係犯刑法第三百二十五條第三項、第
    一項之搶奪未遂罪；另搶奪被害人己○○部分，所為係犯同法第三百二十五條第
    一項之搶奪既遂罪。被告丙○○、乙○○就上開犯行間，互有犯意聯絡及行為分
    擔，均為共同正犯。被告丙○○先後二次搶奪既遂、未遂犯行，時間緊接，犯罪
    基本構成要件相同，顯係基於概括之犯意反覆為之，為連續犯，依刑法第五十六
    條之規定，論以搶奪既遂罪一罪，並加重其刑。爰審酌被告丙○○有如事實欄所
    示之前科紀錄，有台灣高等法院被告全國前案紀錄表在卷可稽，仍不知警惕，而
    與被告乙○○共同二次搶奪他人財物，嚴重破壞社會治安，犯罪情節非輕，且其
    於搶奪被害人丁○○未遂，為警逮捕而經檢察官諭知交保後，竟於隔日再次搶奪
    證人己○○，犯後又飾詞否認犯行，顯然毫無悔意及其他一切情狀，量處有期徒
    刑一年四月，以資懲儆。
乙、不受理部分（被告乙○○部分）：
一、公訴意旨略以：被告乙○○與丙○○共同於九十一年九月二日凌晨二時五十分許
    ，在高雄縣橋頭鄉○○路與成功路口「蜜鄰超商」，搶奪丁○○之金項鍊未遂，
    又於九十一九月三日二十時二十分許，在高雄縣橋頭鄉○○村○○路四二號己○○所開設之神壇，搶奪金牌五面，因認被告乙○○涉犯搶奪罪嫌等語。
二、按已經提起公訴或自訴之案件，在同一法院重行起訴者，應諭知不受理之判決，
    ，刑事訴訟法第三百零三條第二款定有明文。
三、查本件被告乙○○前被訴於九十一年八月二十三日零時四時五分許、同年八月二
    十三日零時四十時許，同年六月二十九日七時四十八分許、同年八月三十日七時
    許、同年九月三日二時三十二時五分許，獨自或分別與綽號「阿弟仔」、曾景彥
    （另經本院審理中）搶奪被害人羅莉塔（譯名）、艾琳（譯名）、吳玉梅、藍楊
    金花、徐萍萍，所涉刑法第三百二十五條第一項之搶奪罪嫌，業經檢察官於九十
    一年十一月二十九日提起公訴，並於九十一年十二月十九日繫屬本院，現由本院
    以九十一年度訴字第三六一七號審理中，此有該案起訴書及台灣高等法院被告全
    國前案紀錄表、本院電話查詢紀錄在卷可證；被告乙○○被訴之本案二件搶奪犯
    行與上開先起訴之部分，時間緊接、手法相近，顯然基於概括犯意所為，為連續
    犯，屬裁判上一罪，且被告乙○○亦坦稱：伊在該段時間（指九十一年六月至九
    月間）因吸毒缺錢，若有機會，就會下手行搶等語明確（本院卷二七二頁），是
    公訴人於九十一年十二月八日就被告乙○○所涉與上開犯罪事實為法律上同一案
    件之本案，向本院重行起訴，而於九十二年一月三日始繫屬本院，揆諸前揭說明
    ，自應為不受理判決之諭知。
丙、至檢察官就被告乙○○移送併案審理之臺灣高雄地方法院檢察署九十一年度偵字
    第二二九七○號、九十三年度偵字第四四九五號，因本院就本案被告乙○○部分
    既已為不受理判決之諭知，自無從併予審理，應交由檢察官另為適法之處理，附
    此敘明。
據上論斷，應依刑事訴訟法第二百九十九條第一項前段、第三百零三條第二款，刑法
第二十八條、第五十六條、第三百二十五條第一項、第三項，判決如主文。
本案經檢察官甲○○到庭執行職務。
中    華    民    國    九十三    年      三      月        三十一      日
                                  臺灣高雄地方法院刑事第十一庭
                                      審判長法  官  徐  美  麗
                                            法  官  高  增  泓
                                            法  官  陳  億  芳
右正本證明與原本無異。
如不服本判決，應於判決送達後十日內，向本院提出上訴狀。
                                            書記官  李  梅  芬
中華    民    國    九十三    年      三      月        三十一      日
附錄本判決論罪法條：
中華民國刑法第三百二十五條
(普通搶奪罪)
意圖為自己或第三人不法之所有，而搶奪他人之動產者，處六月以上五年以下有期徒
刑。
因而致人於死者，處無期徒刑或七年以上有期徒刑，致重傷者，處三年以上十年以下
有期徒刑。
第一項之未遂犯罰之。
